# 合并报表的问题

提问人：yanggh770915 时间：2015-08-27 11:51:09
请教陈版主： 问题一： 背景：A和B公司均为自然人甲实际控制，甲持股A和B公司的比例分别为90%和75%，乙持股B公司25%。
2015 年 5 月的某天，A公司全资收购甲和乙所持有的B公司100%的股权。此交易为同一控制下的企业合并。 问题是：A公司编制半年度合并报表时，期初数也应当合并B公司报表。期初的合并结果是否存在少数股东权益？
问题二： 背景：甲、乙二公司分别持有丙公司80%和20%的股权，但甲与乙的合资合同除了正常的约定之外，还有一条补充条款，即甲只享有投资收益，不承担投资损失。 问题是：甲能否合并丙公司报表？
谢谢！

回答人：chenyiwei
1 、是。在同一控制下合并完成后的A的合并报表中，合并日前B公司有 25 ％的少数股权，在合并日同时进行了收购少数股权的交易。
可参考《瑞华研究 2010 ～ 2014 汇编》之“问题3-2-34（与同一控制下企业合并同时完成的收购少数股权交易）”。
2 、根据具体情况判断，但一般理解乙承担的回报可变性很可能比甲更大，因而很可能有动机取得更大的话语权。

提问人：yanggh770915 时间：2015-08-27 21:24:08
是应当遵循实质重于形式的原则。 本案例中，甲和乙向丙公司的出资协议安排，除了有一款甲只享有收益不承担损失这一条与正常合资协议不同外，无论是议事表决、参与经营等方面都无特殊安排。
其实问题很简单，即： 在合资协议中，在没有其他任何特殊协议安排的情况下，是否因为“只享有收益不承担损失”这一条款，而否定控股股东的“控制”地位？
是否可以认定甲和乙的合资协议是显失公平的协议？（因为，在没有特殊安排的情况下(如在乙持小股的情况下让其对丙公司实施控制)，任何一个理性的人，都不会签署一份可能只承担正常收益但却要承担额外损失的投资协议）

回答人：chenyiwei
建议： 1 、把这个交易的真实背景和目的搞清楚； 2 、分析被投资公司的经营状况，考虑其发生亏损的可能性是否重大； 3 、关注被投资公司日常的财务、经营等相关活动的决策机制，关注该决策事实上由谁作出。

提问人：yanggh770915 时间：2015-09-01 04:36:47
请教陈版主： 针对您的建议，我把真实的背景罗列一下： 1 、甲是一家拟新三板挂牌的企业，被投资企业丙是严重亏损的企业，本次挂牌前，对丙公司的股权要转让掉，如果按账面值或者公允价值转让，甲会有巨大亏损。因此，甲和乙（关联方，也是丙的小股东）商议补一份协议，即甲只享有丙的收益，不承担丙的损失，以避免甲公司转让丙的股权时形成巨额亏损。 2 、实际经营中，甲也未对丙公司的生产经营做出决策，实际上是由甲、乙共同的母公司直接决策，甲公司基本上只是代持股份的角色。 3 、丙公司经营已经发生巨大亏损。 在上述背景下，如何判断甲是否应当合并丙的报表？
此外，如果丙公司的财务、经营等相关活动的决策机制上，各项决策均由甲通过股东会或者董事会而作出，是否还是可以合并丙，而不需要管“甲只享有丙的收益不承担丙的亏损”这一条款？ 谢谢陈版！

回答人：chenyiwei
“甲只享有丙的收益不承担丙的亏损”是显失公允的关联交易条款。且如果没有事实证据表明甲实质上不控制丙，则很难证明甲可以不合并丙的报表。另外，如果甲不控制丙属实，则表明甲的公司治理和对被投资方的控制存在缺陷，总之对甲都并非好事。